【裁判字號】    99,訴,218
【裁判日期】    990804
【裁判案由】    毒品危害防制條例
【裁判全文】
臺灣臺北地方法院刑事判決               99年度訴字第218號
公  訴  人  臺灣臺北地方法院檢察署檢察官
被      告  甲○○
指定辯護人  本院公設辯護人  乙○○
上列被告因違反毒品危害防制條例案件，經檢察官提起公訴（98
年度偵字第28295號），本院判決如下：
    主  文
甲○○販賣第三級毒品，處有期徒刑壹年陸月。扣案之第三級毒
品氟硝西泮陸顆（驗餘淨重壹點壹柒貳參公克）、包裝上開第三
級毒品之外包裝袋壹個及門號0000000000號之SIM卡壹枚均沒收
。
    事  實
一、甲○○明知氟硝西泮（俗稱FM2）係毒品危害防制條例第2條
    第2項第3款所列管之第三級毒品，依法不得販賣，竟意圖營
    利，基於販賣第三級毒品氟硝西泮之犯意，於98年11月21
    日23時許，在臺北市○○○路之夜店內，以每顆新臺幣（下
    同）300元之價格，向真實姓名年籍不詳之人士，販入6顆第
    三級毒品氟硝西泮，而於98年11月28日21時許，在臺北市萬
    華區西門町之某網咖內，以電腦網際網路設備連接至「UT
    聊天室」，以「FM2六顆三千」之暱稱，公然刊登以3,000元
    販賣6顆第三級毒品氟硝西泮之訊息。嗣經警執行網路巡邏
    ，透過上揭販毒訊息，佯以購買毒品者，與甲○○約定以
    3,000元之價格購買6顆第三級毒品氟硝西泮，並於同日23時
    20分許，在臺北市○○區○○路10巷口因毒品交易為警查獲
    ，並扣得其所有之第三級毒品氟硝西泮6顆（淨重1.1910公
    克，取樣0.0187公克，驗餘淨重1.1723公克）及供聯絡販賣
    毒品之用之手機門號0000000000號之SIM卡1枚。
二、案經臺北縣政府警察局土城分局報請臺灣臺北地方法院檢察
    署檢察官偵查起訴。
    理  由
一、上揭事實，業據被告甲○○於警詢、偵訊及本院審理時坦承
    不諱（見98年度偵字第28295號卷第6至8、27至28頁，本院
    卷99年3月9日及99年3月30日準備程序筆錄、99年7月14日審
    判筆錄），並有土城分局廣福派出所偵查報告、網頁列印資
    料、現場查獲照片4紙、交通部民用航空局航空醫務中心98
    年12月10日航藥鑑字第0986275號毒品鑑定書（見98年度偵
    字第28295號卷第19至25、37頁）附卷可稽。此外，復有扣
    案之氟硝西泮6顆（淨重1.1910公克，取樣0.0187公克，驗
    餘淨重1.1723公克）、門號0000000000號之SIM卡1枚可資佐
    證，足證被告上開自白與事實相符，堪以採信。本案事證明
    確，被告犯行洵堪認定，應依法論科。
二、按氟硝西泮係屬第三級毒品，毒品危害防制條例第2條第2項
    第3款定有明文。次按毒品危害防制條例第4條所稱「販賣」
    ，不以販入之後復行賣出為構成要件，其以營利為目的，將
    毒品販入或將毒品賣出，有一於此，其犯罪即屬完成，均不
    得認為未遂。又意圖營利而販入毒品後，第一次賣出毒品之
    行為，應認係接續原先販賣毒品之犯意而為，不論其賣出行
    為係屬既遂或未遂，應認基於單一犯意之接續行為，而僅成
    立一個販賣毒品既遂罪（最高法院98年度台上字第7808號判
    決意旨參照）。本件被告利用電腦連結網際網路至「UT聊天
    室」，以「FM2六顆三千」之暱稱刊登販賣第三級毒品氟硝
    西泮之訊息，與佯以購買毒品之員警約定以3,000元之價格
    購買6 顆第三級毒品氟硝西泮，而於同日23時20分許，在臺
    北市○○區○○路10巷口為毒品交易，被告顯有販賣毒品之
    犯意，且被告已著手實施販賣毒品之行為，雖因員警該次並
    無毒品買入之真意，雙方意思表示無從為一致，且遭埋伏之
    員警當場查獲致未能真正完成買賣毒品之行為而未遂，惟被
    告遭查獲後於警詢時自承伊是以一顆300元之價格，向真實
    姓名年籍不詳之人士，販入6顆第三級毒品氟硝西泮，打算
    以1顆500元之價格販賣予他人，伊沒有使用任何毒品，是因
    缺錢才不得已上網販賣等語，於偵查中復供稱：伊只是想要
    賺錢，伊FM2是在臺北市○○○路上的一家舞廳收購的。伊1
    顆用300元買的，對方說可以賣到5、600元等語（見98年度
    偵字第28295號卷第6至8、27至28頁），且被告為警查獲後
    ，經警採集其尿液送驗，確呈FM2陰性反應，有台灣檢驗科
    技股份有限公司98年12月16日濫用藥物檢驗報告可稽（見同
    上偵卷第35頁），是被告販入扣案之第三級毒品，主觀上顯
    係基於營利意圖為之，揆諸前揭說明，其將該毒品販入後，
    即應論以販賣第三級毒品既遂罪。至於被告意圖營利販入毒
    品後一次將之賣出而未遂之犯行，乃係接續原先販賣毒品之
    犯意而為，應認係基於單一販賣犯意之接續行為，而僅論以
    販賣第三級毒品既遂罪。是核被告所為，係犯毒品危害防制
    條例第4條第3項之販賣第三級毒品既遂罪。公訴意認被告係
    犯同條例第4條第6項、第3項之販賣第三級毒品未遂罪，尚
    有誤會，惟因起訴之社會基本事實同一，且毒品危害防制條
    例第4條第6項僅為未遂犯應予處罰之規定，而其罪刑，仍以
    同條第一項為根據，是未遂並非獨立之犯罪，僅係犯罪狀態
    ，尚不生變更起訴法條之問題，故本院自無庸變更起訴法條
    （最高法院98年度臺上字第3274號判決、99年度台上字第
    2399號判決意旨參照）。被告販賣第三級毒品氟硝西泮前後
    持有毒品氟硝西泮之低度行為，應為販賣第三級毒品之高度
    行為所吸收，不另論罪。又被告於偵查及本院審判中均自白
    犯罪，應依毒品危害防制條例第17條第2項之規定減輕其刑
    。查被告販賣第三級毒品氟硝西泮之數量非鉅，又尚未賣出
    ，並未造成實害，其所為之手段與囤積大量毒品，並動輒販
    賣數量達數百、甚或逾千公克以上毒品之集團性販毒情形有
    別，且對於他人及國家社會侵害之程度尚非鉅大，惡性並非
    重大不赦，是本院認被告犯罪情節與毒品危害防制條例第4
    條第3項5年以上有期徒刑之法定本刑相較，縱對之科以最低
    度法定刑猶嫌過重，其犯罪情狀顯堪憫恕，爰依刑法第59條
    之規定，酌減其刑，並遞減之。爰審酌被告正值年輕力壯，
    不思以正當手段謀求生計，反漠視毒品對人類社會之危害性
    ，心存僥倖，販賣毒品以謀小利，危害國民健康，惟其犯後
    已坦認犯行，態度良好等一切情狀，量處如主文所示之刑，
    以示懲儆。又被告前曾因傷害案件，經臺灣板橋地方法院於
    民國90年7月6日以90年度易字第1178號判決判處有期徒刑5
    月確定，又因傷害致死案件，經臺灣高等法院於92年5月1日
    以92年度重上更（三）字第9號判決判處有期徒刑9年確定，
    上開宣告之有期徒刑5月嗣經臺灣板橋地方法院以96年度聲
    字第2678號裁定減刑，並與上開不得減刑之有期徒刑9年定
    其應執行有期徒刑為9年2月確定，於96年3月19日因縮短刑
    期假釋出監並交付保護管束（假釋付保護管束執行期滿日期
    為99年4月30日，不構成累犯），有臺灣高等法院被告前案
    紀錄表可稽，是被告既曾因故意犯罪受有期徒刑以上刑之宣
    告，且本案又係於假釋期間再犯，依刑法第74條第1項之規
    定自不得宣告緩刑，是辯護人請求併予宣告緩刑，於法尚有
    未合。末按毒品依其成癮性、濫用性及對社會危害性，共分
    為四級，施用或持有第三、四級毒品，因其可罰性較低，故
    未設處罰之規定，僅就施用及持有第一、二級毒品科以刑罰
    。然鑑於第三、四級毒品均係管制藥品，特於同條例第11條
    之1明定無正當理由，不得擅自持有；第18條第1項後段復規
    定查獲之第三、四級毒品，無正當理由而擅自持有者，均沒
    入銷燬之，從而，依同條例第18條第1項後段應沒入銷燬之
    毒品，專指查獲施用或持有之第三、四級毒品而言；倘係查
    獲製造、運輸、販賣、意圖販賣而持有、以非法方法使人施
    用、引誘他人施用或轉讓第三、四級毒品，既屬同條例相關
    法條明文規定處罰之犯罪行為，即非該條項應依行政程序沒
    入銷燬之範圍。又同條例第19條第1項所定「供犯罪所用或
    因犯罪所得之物」，係指犯第4條至第9條、第12條、第13條
    或第14條第1項、第2項之罪所用或所得之物，不包括毒品本
    身在內，是尚不得援用此項規定為第三、四級毒品之沒收依
    據。再同條例對於查獲之製造、運輸、販賣、意圖販賣而持
    有、以非法方法使人施用、引誘他人施用及轉讓第三、四級
    毒品之沒收，並無特別規定，如其行為已構成犯罪，則該毒
    品即屬不受法律保護之違禁物，應回歸刑法之適用，依刑法
    第38條第1項第1款之規定沒收之（最高法院96年度台上字第
    884號判決意旨參照）。本件扣案之第三級毒品氟硝西泮6顆
    （淨重1.1910公克，取樣0.0187公克，驗餘淨重1.1723公克
    ），屬違禁物，應依刑法第38條第1項第1款之規定宣告沒收
    ；包裝上開毒品之外包裝袋1個（並非不可與毒品分離），
    有防毒品裸露、逸出及潮濕之功用，並便於攜帶販賣，為被
    告所有供本件販賣毒品所用之物，應依毒品危害防制條例第
    19條第1項前段宣告沒收。又扣案之門號0000000000號SIM卡
    1枚，係被告所有，作為販賣毒品連絡為供犯罪所用之物，
    業據被告供陳屬實，亦應依毒品危害防制條例第19條第1項
    前段規定宣告沒收。
據上論斷，應依刑事訴訟法第299條第1項前段，毒品危害防制條
例第4條第3項、第17條第2項、第19條第1項前段，刑法第11條、
第59條、第38條第1項第1款，判決如主文。
本案經檢察官林怡君到庭執行職務
中    華    民    國    99    年    8     月    4     日
                  刑事第五庭    審判長法  官  黃程暉
                                      法  官  吳勇毅
                                      法  官  李宜娟
上正本證明與原本無異。
如不服本判決應於收受送達後10日內向本院提出上訴書狀，並應
敘述具體理由；其未敘述上訴理由者，應於上訴期間屆滿後20日
內向本院補提理由書（均須按他造當事人之人數附繕本）「切勿
逕送上級法院」。
                                      書記官  張華瓊
中    華    民    國    99    年    8     月    10    日
附錄本案論罪科刑法條全文：
毒品危害防制條例第4條
製造、運輸、販賣第一級毒品者，處死刑或無期徒刑；處無期徒
刑者，得併科新臺幣2千萬元以下罰金。
製造、運輸、販賣第二級毒品者，處無期徒刑或7年以上有期徒
刑，得併科新臺幣1千萬元以下罰金。
製造、運輸、販賣第三級毒品者，處5年以上有期徒刑，得併科
新臺幣7百萬元以下罰金。
製造、運輸、販賣第四級毒品者，處3年以上10年以下有期徒刑
，得併科新臺幣3百萬元以下罰金。
製造、運輸、販賣專供製造或施用毒品之器具者，處1年以上7年
以下有期徒刑，得併科新臺幣1百萬元以下罰金。
前五項之未遂犯罰之。

司法院資訊處製作；財團法人民間司法改革基金會備份。
